臺灣臺南地方法院民事判決　
110年度訴字第1713號
原      告  陳錦森  

被      告  何首諳  


上列當事人間請求侵權行為損害賠償事件，經本院於民國111年2
月24日言詞辯論終結，判決如下：
    主      文
被告應給付原告新臺幣253萬元，及自民國110年4月27日起至清
償日止，按週年利率百分之五計算之利息。
訴訟費用由被告負擔。
本判決於原告以新臺幣843,333元供擔保後，得假執行。
    事實及理由
壹、程序事項：
　　按訴狀送達後，原告不得將原訴變更或追加他訴，但擴張或
    減縮應受判決事項之聲明者，不在此限，民事訴訟法第255
    條第1項第3款定有明文。本件原告起訴時原聲明「被告應給
    付原告新臺幣（下同）150萬元，及自起訴狀繕本送達被告
    之翌日起至清償日止，按週年利率百分之5計算之利息」（
    見附民卷第6頁），嗣於訴狀送達後，原告具狀變更聲明為
    「被告應給付原告253萬元，及自起訴狀繕本送達被告之翌
    日起至清償日止，按週年利率百分之5計算之利息」（見附
    民卷第16頁）。經核原告所為聲明之變更係為聲明之擴張，
    依上開規定，應予准許。
貳、實體事項：
一、原告主張：
（一）被告自民國109年5月14日起，透過LINE通訊軟體與真實姓
      名年籍不詳、LINE暱稱「Ms Lin」之人（下稱「Ms Lin」
      ）聯繫，提供其申辦之上海商業儲蓄銀行帳號0000000000
      0000號帳戶（下稱上海銀行帳戶）及中國信託商業銀行西
      台南分行帳號000000000000號帳戶（下稱中信銀行帳戶）
      之存摺封面、提款卡照片圖檔等帳戶資訊用以應徵工作後
      ，由「Ms Lin」轉介與真實年籍姓名不詳、LINE暱稱「陳
      長宏」之人（另一LINE暱稱為「長宏up」，下稱「陳長宏
      」）聯繫，而於109年6月9日，經「陳長宏」告知工作內
      容為提供上開上海銀行帳戶及中信銀行帳戶供入帳之用，
      並提領該2帳戶內款項後交予指定之收款人員，即可從每
      次提領金額中獲取2%之報酬，被告依其智識及社會經驗，
      已預見「Ms Lin」、「陳長宏」及收款人員等人所屬集團
      係3人以上所組成、以實施詐術為手段、具有持續性、牟
      利性之有結構性詐欺犯罪組織，並已預見其提供之上開上
      海銀行帳戶及中信銀行帳戶供該詐欺集團成員作為收受財
      產犯罪所得使用，且其自上開上海銀行帳戶及中信銀行帳
      戶提領他人所轉（匯、存）入之款項後，即產生遮斷金流
      以逃避國家追訴、處罰之效果，仍基於縱使如此亦不違背
      其本意之參與犯罪組織、3人以上共同詐欺取財及隱匿詐
      欺犯罪所得之去向及所在之不確定故意，於同日應允加入
      該詐欺集團犯罪組織，負責提領詐欺所得款項之工作，並
      與「Ms Lin」、「陳長宏」及所屬詐欺集團其他真實姓名
      年籍不詳成員共同意圖為自己不法之所有，基於3人以上
      共同詐欺取財、隱匿詐欺犯罪所得之去向及所在之犯意聯
      絡，先由該詐欺集團自稱「陳茜」之不詳成員於109年4月
      26日透過LINE通訊軟體與原告加為好友，自同年6月10日
      起，多次透過LINE通訊軟體與原告聯繫，佯稱可在BSEX數
      字貨幣交易網站投資購買「CBS」虛擬貨幣獲利，該虛擬
      貨幣一定會漲，要趁還沒上市前大量認購云云，致原告陷
      於錯誤，因而於109年6月17日轉帳80萬元、70萬元，109
      年7月9日轉帳103萬元共計253萬元至上海銀行帳戶內。被
      告依「陳長宏」之指示，將上開款項提領，從中抽出自己
      分得2%報酬共50,600元後，前往臺南市中西區南門路某統
      一超商附近某處，或臺南市東區崇德路及崇明六街口，將
      剩餘款項交予「陳長宏」指定之收款人員，以此迂迴層轉
      方式製造金流斷點，隱匿該等詐欺犯罪所得之去向及所在
      。嗣原告發覺受騙並報警處理，經警循線查悉上情。
（二）被告之上開行為，經檢察官提起公訴後，並經本院110年
      度金訴字第6號刑事判決，以被告犯三人以上共同犯詐欺
      取財罪，處有期徒刑1年8月，並與被告其他犯罪行為，定
      應執行有期徒刑3年10月（尚未確定），足見被告對原告
      有侵權行為至明，原告自得請求被告賠償原告所受財產上
      之損害。爰依侵權行為損害賠償之法律關係提起本件訴訟
      等語。
（三）爰聲明：
　　⒈被告應給付原告253萬元，及自110年4月20日刑事附帶民事
      訴訟起訴狀繕本送達被告翌日起至清償日止，按週年利率
      5%計算之利息。
　　⒉願供擔保，請准為假執行之宣告。
二、被告則以：
（一）被告無前科記錄，平時在台南榮譽國民之家擔任照服員之
      職，月薪25,600元，為單親家庭，須要扶養一女兒，生活
       倍極辛苦，急思兼職以貼補家用，「Ms Lin」直接從臉
      書發訊息聯絡被告，說有一工作機會，詢問被告有沒有想
      要了解 。「Ms Lin」說一個網路拍賣代購之款項匯款工
      作，一個月底薪一萬元，如提領現金有2%抽成，被告不疑
      且可貼補家用，被告便提供帳戶及存摺、身分證正反面傳
      給「Ms Lin」，在109年6月中旬開始工作，不久在109年7
      月10日網路轉帳時，被告去上海銀行詢問，才知道被告被
      詐欺團所利用。現今社會網路求職陷阱橫行，被告因經濟
      困頓，須扶養求學中女兒，急須另謀一兼差職，思慮不週
      而為網路詐騙集團所騙，且兼差未逾一個月尚未領得薪資
      1萬元，僅得到提領之現金之2%（本案即50,600元），是
      該詐欺集團應負擔98%之損害賠償責任。
（二）聲明：請求決駁回原告之訴。
三、得心證之理由：
（一）原告主張之上開事實，業據引用本院110年度金訴字第6號
      刑事判決為證（見本院卷第19-73頁、第89頁），並經本
      院依職權調取上開刑事偵審卷宗核閱無誤。被告對其所有
      之上海銀行帳戶、中信銀行帳戶被詐欺集團「Ms Lin」、
      「陳長宏」等人利用作為詐欺取財及隱匿詐欺犯罪所得帳
      戶，並收受提領之現金之2%報酬並不爭執，惟辯稱是遭詐
      欺集團所騙，以為是兼差工作領取報酬云云。然查，被告
      於案發時係年滿52歲之人，從事照服員之工作，可見被告
      具有一定之智識程度及社會生活經驗，然「Ms Lin」、「
      陳長宏」所介紹之工作內容需提供銀行帳戶供匯入公司經
      營網拍、代購或投資等款項，且只要配合時間提領帳戶內
      款項後轉交在附近等候之收款人員，此等任何人均可輕易
      達成且需時甚短之工作，即可獲得每月固定底薪1萬元，
      每次提款並可立即自提領金額抽成2%作為報酬，「陳長宏
      」並先向被告提及提領金額為100萬元至200萬元不等，換
      算下來每次提款即可獲得高達1萬元至2萬元之報酬。則倘
      「Ms Lin」、「陳長宏」任職之公司需用金融帳戶供公司
      業務相關款項之匯兌，大可自行申辦金融帳戶使用，要無
      透過網路對外聘請素昧平生之人提供金融帳戶，而將公司
      業務取得之款項匯入無法掌控之陌生員工帳戶，並由該陌
      生員工提領，徒增款項遭他人侵占風險之必要，此舉反倒
      彰顯其等目的在於利用他人名義收受不法來源之贓款，並
      藉由層層轉手贓款以躲避檢警查緝。再佐以被告於自承工
      作是照服員，每月薪資為25,600元等語（本院卷第95頁）
      ，則其對於現今時下一般正當合法工作之性質、內容及相
      對應之薪資報酬高低有所認知，對照其當時工作薪資條件
      ，當可輕易發現上開工作內容應非正當。是被告辯稱其僅
      是應徵工作，單純依照「陳長宏」之指示提款，未曾想過
      提供帳戶及提領帳戶內款項轉交他人等工作內容可能涉及
      不法云云，實難採信。被告對「Ms Lin」、「陳長宏」係
      詐欺集團人員應有所預見，竟仍提供帳戶並提領帳戶內款
      項轉交他人，容任所生之流弊與後果，而不違背其本意，
      其主觀上具有共同詐欺取財及隱匿該等詐欺所得之去向及
      所在之不確定故意，堪以認定。
（二）按因故意或過失，不法侵害他人之權利者，負損害賠償責
      任。故意以背於善良風俗之方法，加損害於他人者亦同。
      次按數人共同不法侵害他人之權利者，連帶負損害賠償責
      任；不能知其中孰為加害人者，亦同。造意人及幫助人，
      視為共同行為人，民法第184條第1項、第185條分別定有
      明文。又按所謂共同侵權行為，係指數人共同不法對於同
      一之損害，與以條件或原因之行為。加害人於共同侵害權
      利之目的範圍內，各自分擔實行行為之一部，而互相利用
      他人之行為，以達其目的者，仍不失為共同侵權行為人，
      而應對於全部所發生之結果，連帶負損害賠償責任（最高
      法院78年台上字第2479號號裁判要旨參照）。經查，被告
      將其上海銀行帳戶交予「Ms Lin」、「陳長宏」所屬詐騙
      集團成員，復在不詳成員詐騙原告匯款253萬元入上海銀
      行帳戶後，被告收取2%報酬50,600元，將剩餘款項交予「
      陳長宏」指定之收款人員，堪認被告與詐欺集團成員間有
      犯意聯絡及行為分擔，自應負侵權行為損害賠償責任。縱
      若被告僅實得50,600元報酬，揆諸前揭規定及說明，就原
      告所受全部損害即253萬元負賠償之責。是原告請求被告
      應賠償其受詐欺所受損害253萬元，自屬有據。
（三）末按給付有確定期限者，債務人自期限屆滿時起，負遲延
      責任。給付無確定期限者，債務人於債權人得請求給付時
      ，經其催告而未為給付，自受催告時起，負遲延責任。其
      經債權人起訴而送達訴狀，或依督促程序送達支付命令，
      或為其他相類之行為者，與催告有同一之效力，民法第22
      9條第1項、第2項定有明文。又遲延之債務，以支付金錢
      為標的者，債權人得請求依法定利率計算之遲延利息。但
      約定利率較高者，仍從其約定利率。應付利息之債務，其
      利率未經約定，亦無法律可據者，週利利率為5%，民法第
      233條第1項、第203條亦有明定。本件被告對原告之侵權
      行為損害賠償債權，核屬無確定期限之給付，自應經原告
      之催告而未為給付，被告始負遲延責任。準此，原告請求
      被告自110年4月20日刑事附帶民事起訴狀送達被告翌日即
      110年4月27日（見附民卷第19頁之送達證書）起至清償日
      止，按週年利率5%計付之遲延利息，為有理由，應予准許
      。
（四）綜上所述，原告依侵權行為之法律關係，請求被告應給付
      原告253萬元，及自110年4月27日起至清償日止按週年利
      率5%計算之遲延利息，為有理由，應予准許。
四、原告陳明願供擔保請准宣告假執行，核無不合，爰酌定相當
    擔保金額准許之。
五、本件事證已臻明確，兩造其餘之攻擊、防禦方法與提出之證
    據，核與本件判決結果無影響，爰不一一論述。
六、訴訟費用負擔之依據：民事訴訟法第78條。
中　　華　　民　　國　　111 　年　　3 　　月　　24　　日
                  民事第五庭    法　官  張麗娟
以上正本係照原本作成。
如對本判決上訴，須於判決送達後20日內向本院提出上訴狀。
如委任律師提起上訴者，應一併繳納上訴審裁判費。
中　　華　　民　　國　　111 　年　　3 　　月　　24　　日
                                書記官  高培馨